臺灣高等法院臺中分院刑事判決　 94年度重上更(三)字第164號
上　訴　人
即　被　告　丙○○
　　　　　　　　　　現於臺灣臺中監獄執行中
上列上訴人因違反毒品危害防制條例案件，不服臺灣南投地方法
院91年度訴字第518號中華民國92年9月26日第一審判決（起訴案
號：臺灣南投地方法院檢察署90年度偵字第4007號、91年度偵緝
字第140、141號），提起上訴，本院判決後，經最高法院第三次
發回更審，本院判決如下：
    主  文
原判決關於轉讓第一級毒品、轉讓第二級毒品部分撤銷。
丙○○連續轉讓第一級毒品，處有期徒刑壹年肆月。
被訴連續轉讓第二級毒品部分無罪。
    事實及理由
壹、有罪部分：
一、犯罪事實：
    丙○○基於轉讓第一級毒品海洛因之概括犯意，於民國90年
    8月20日其友人孫玉娟入所接受強制戒治之前數日，先後於
    駕車行經南投縣南投市時，在所駕之車內，連續三次無償提
    供海洛因予孫玉娟施用；復承繼前揭轉讓海洛因之概括犯意
    ，於孫玉娟接受強制戒治執行後，為求乙○○之歡心，遂於
    同年10、11月間，於南投市○○里○○○路289之1號八樓同
    居處所等處，連續多次無償提供海洛因予乙○○施用。嗣於
    90年11月10日11時許，丙○○在南投市○○○路289之1號門
    前為警於其持有之香菸盒內查獲海洛因二包，而追悉上情。
二、認定犯罪事實所憑證據、理由及對於被告辯解的判斷：
    上訴人即被告丙○○（下稱被告）否認涉有上開轉讓海洛因
    犯行，辯稱：伊僅有施用毒品，但沒有轉讓毒品，伊與孫玉
    娟、乙○○確屬同居共財之男女朋友關係，是一起出錢買來
    吸食，並不是轉讓等語。惟查：
  (一)被告於90年11月10日11時許，在南投市○○○路289之1號門
    前為警於其持有之香菸盒內所查獲扣案之物，經送請法務部
    調查局鑑定之結果，確含有第一級毒品海洛因無訛，此有法
    務部調查局90年12月13日調科壹字第09123026350號鑑定通
    知書一份在卷足稽。
  (二)證人孫玉娟於90年12月14日偵查中證稱：「（問：你是不是
    跟丙○○是男女朋友？）是的，進去關前半年在一起。（問
    ：你的毒品是丙○○提供給你的？）有，進去關前幾天提供
    海洛因，約三、四次，是香菸中放海洛因給我吸，在車上邊
    開邊吸，在南投市」等語（見90年偵字第4007號卷第40頁反
    面）。雖證人孫玉娟於91年11月6日原審審理時翻異前詞，
    另證稱：「（問：90年8月20日前幾天被告有無在南投市提
    供海洛因給你？）沒有。（問：被告有無拿海洛因或甲基安
    非他命給你？）沒有。（問：提示偵查卷4007號第40頁訊問
    筆錄有何意見？【告以要旨】）我那時去找被告，我們都一
    起吸食，我是自己帶藥過去，剛進去勒戒，人有點神智不清
    ，問我什麼我也不清楚」各等語（見原審卷一第137至138頁
    ）。惟(1)證人孫玉娟既自承其與被告為男女朋友，自無設詞
    攀誣被告之可能。(2)證人孫玉娟係從90年8月20日起開始接
    受強制戒治之執行，此有關於孫玉娟之法務部全國檢察官線
    上查詢人犯在監所最新資料報表一紙在卷可憑，其於90年12
    月14日接受檢察官訊問時，已執行強制戒治將近四個月，故
    其於原審時之上開所證：「剛進去勒戒，人有點神智不清，
    問我什麼我也不清楚」云云，顯與事實不符。(3)被告亦承認
    90年11月10日為警於其身上查扣得之海洛因係為其所用，足
    證被告有施用並持有海洛因，足以作為被告轉讓海洛因給孫
    玉娟施用之佐證。至證人孫玉娟既證稱被告提供海洛因予其
    施用約三、四次等語，以最有利於被告之方式計，本院因認
    被告轉讓海洛因給孫玉娟之次數為三次。
  (三)證人乙○○於90年11月15日偵查中證稱：「（問：與丙○○
    是什麼關係？）是我男朋友，認識半年多，同居一個多月。
    （問：你是否與他同居在南投市○○○路289之1號？）是的
    。‧‧‧丙○○免費提供安非他命及海洛因給我，我因為他
    提供毒品，我就跟他同居，同居地點有換過，現在查獲地點
    是同居一、二禮拜」等語（見90年偵字4007號卷第24頁反面
    至第26頁）；其於91年11月6日原審調查時亦證稱：「90年8
    月到11月間是否有跟被告一起在南投市○○路289之1號八樓
    住？）有住過，約住一、兩個月。‧‧‧（問：那段時間是
    否跟被告同居？）對。（問：是否因被告提供毒品給你，才
    跟被告同居？）那是因先認識孫玉娟，他（應係她之誤載）
    先跟被告在一起，孫玉娟跟被告吵架，孫玉娟去我住的地方
    找我，住我那邊兩、三天，他（應係她之誤載）問我要不要
    吃甲基安非他命，我好奇才吃，後來孫玉娟也會帶被告去我
    家，還有一些朋友，後來孫玉娟就被抓，他（應係她之誤載
    ）有些東西放我家，被告就去我家找我，跟我解釋孫玉娟為
    何被抓，後來就跟被告漸漸有在見面，後來被告有在用海洛
    因，我就跟被告一起用。我想吃毒品，沒有毒品時，被告會
    給我，被告身上沒有錢時，我有錢時，會一起出去買來吃。
    那時我們已經在一起了。（問：跟被告要毒品時，被告有無
    收你錢？）沒有。（問：他是免費提供給你吃？）因我們兩
    個在一起。（問：給過你幾次？）我吃兩個多月，不知有幾
    次，忘了。時間就是被告漸漸去我們家，我們兩個在一起，
    大概90年10月開始」各等語（見原審卷一第141頁）。本院
    審之：(1)證人乙○○自承其與被告曾係同居之男女朋友關係
    ，自無誣陷被告之必要。(2)乙○○曾涉犯毒品危害防制條例
    之案件，而有施用第一級毒品之犯行，此有臺灣高等法院被
    告全國前案紀錄表一份在卷足稽，顯見上述證人乙○○於偵
    查及原審調查時之證詞應屬真實，堪予採信。(3)被告又承認
    90年11月10日其身上查扣得之海洛因係其所用，可證被告確
    有施用並持有海洛因，足以作為被告轉讓海洛因給乙○○之
    佐證，被告確有連續多次轉讓海洛因予乙○○等情亦可認定
    。惟證人乙○○經本院再次傳訊均傳拘無著，本院自無從明
    確認定被告轉讓海洛因予乙○○之次數、數量，附此敘明。
  (四)至同財共居之人施用毒品，究竟有無成立轉讓毒品罪名，應
    視該毒品所有人是否有轉讓毒品所有權之意思而定，若未經
    所有人同意而由施用者自行拿取，亦不生轉讓毒品問題，然
    如經所有人同意轉讓毒品所有權供施用者施用，不論係由所
    有人交付或施用者自行拿取，均應成立轉讓毒品罪責。證人
    孫玉娟、乙○○於偵查中均明確供稱係由被告免費提供其二
    人施用，證人乙○○甚至供稱因被告提供毒品供其施用而與
    被告同居，故被告確實有無償轉讓毒品海洛因供其二人施用
    之犯行甚明。證人孫玉娟、乙○○嗣後於原審另供稱有時亦
    有出錢購買云云，均應屬迴護被告之詞，不足採信。
  (五)綜上各情以觀，被告所辯顯係事後卸責之詞，不足採信，本
    件事證明確，被告有上開轉讓第一級毒品海洛因之犯行，可
    以認定，應予依法論科。
三、撤銷改判的理由：
  (一)撤銷原判決的理由：
　　原判決犯罪事實之記載，就被告先後多次分別轉讓第一級毒
    品海洛因予孫玉娟、乙○○施用之事實，僅為籠統記載連續
    多次轉讓等語，惟未於理由中說明無從明確認定其轉讓次數
    、數量之原因，稍有未洽。且就被告另行轉讓安非他命予乙
    ○○施用部分之證據尚有不足，詳如後述，原審未詳為勾稽
    ，遽予該部分罪刑之諭知併定其執行刑，亦有未當。
  (二)自為判決的論罪科刑理由：
  (1)按海洛因為毒品危害防制條例第二條第二項第一款所規定之
    第一級毒品，被告無償提供海洛因予孫玉娟、乙○○之所為
    ，觸犯毒品危害防制條例第八條第一項之轉讓第一級毒品罪
    。被告轉讓第一級毒品海洛因前持有之低度行為，為轉讓之
    高度行為所吸收，不另論罪。其上開多次轉讓第一級毒品之
    犯行，時間緊接、手法相同、所犯構成要件同一，顯係基於
    概括犯意為之，應依連續犯規定論以一罪，並加重其刑。
  (2)爰審酌被告犯罪之動機、目的、轉讓海洛因之次數、對國民
    健康所生危害及轉讓之對象均係與其密切交往之女友，犯後
    飾卸諉過之態度等一切情狀，量處被告有期徒刑一年四月，
    以示懲儆。至90年11月10日在被告身上扣得之海洛因二包，
    既係其自身施用之毒品，且已由原審法院91年度訴字第127
    號刑事判決宣告沒收銷燬，自不應於此為沒收銷燬之諭知。
貳、無罪部分：
一、公訴意旨雖另稱：丙○○基於轉讓甲基安非他命之概括犯意
    ，於孫玉娟接受強制戒治執行後，為求乙○○之歡心，遂於
    同年10、11月間，連續多次無償提供甲基安非他命予乙○○
    ，於南投市○○路289之1號八樓同居處所等處施用，因認被
    告丙○○另涉犯毒品危害防制條例第八條第二項之轉讓第二
    級毒品罪嫌。公訴人認被告另涉犯上開犯行，無非以乙○○
    於偵查中之證詞，為其主要論據。惟訊之被告丙○○堅決否
    認有上開犯行，辯稱：伊沒有轉讓毒品，伊與乙○○係同居
    共財之男女朋友等語。
二、本院判斷：
    按犯罪事實應依證據認定之，無證據不得認定犯罪事實，刑
    事訴訟法第一百五十四條第二項定有明文。又按認定犯罪事
    實所憑之證據，雖不以直接證據為限，間接證據亦包括在內
    ，然而無論直接證據或間接證據，其為訴訟上之證明，須於
    通常一般人均不致有所懷疑，而得確信其為真實之程度者，
    始得據為有罪之認定，倘其證明尚未達到此一程度，而有合
    理之懷疑存在時，即難遽採為不利被告之認定。又按刑事訴
    訟法第一百六十一條已於91年2月8日修正公布，其第一項規
    定：檢察官就被告犯罪事實，應負舉證責任，並指出證明之
    方法。因此，檢察官對於起訴之犯罪事實，應負提出證據及
    說服之實質舉證責任。倘其所提出之證據，不足為被告有罪
    之積極證明，或其指出證明之方法，無從說服法院以形成被
    告有罪之心證，基於無罪推定之原則，自應為被告無罪判決
    之諭知。經查：證人乙○○於偵查中雖曾證稱：「丙○○免
    費提供安非他命及海洛因給我」等語，惟其於原審調查時則
    係證稱：「那是因先認識孫玉娟，他（應係她之誤載）先跟
    被告在一起，孫玉娟跟被告吵架，孫玉娟去我住的地方找我
    ，住我那邊兩、三天，他問我要不要吃甲基安非他命，我好
    奇才吃，後來孫玉娟也會帶被告去我家，還有一些朋友，後
    來孫玉娟就被抓，他有些東西放我家，被告就去我家找我，
    跟我解釋孫玉娟為何被抓，後來就跟被告漸漸有在見面，後
    來被告有在用海洛因，我就跟被告一起用。我想吃毒品，沒
    有毒品時，被告會給我，被告身上沒有錢時，我有錢時，會
    一起出去買來吃。那時我們已經在一起了」等語。雖證人乙
    ○○仍明確指稱被告有提供海洛因予其施用之情事，然依其
    前後之證述觀之，其語氣中之「他」應即係指孫玉娟而言，
    自屬「她」之誤載，故證人乙○○於原審所證稱提供甲基安
    非他命予其施用之人為孫玉娟，並非被告，此與其於偵查中
    所述不同而有瑕疵，況證人乙○○於偵查中即已就其施用毒
    品之方法證稱：「我要上班前，丙○○就全摻在香菸中給我
    ，都是免費提供的」等語（見90年偵字4007號卷第27頁），
    被告所提供予乙○○施用之毒品既係全摻在香菸中，衡情，
    被告所提供之毒品應即為海洛因而非甲基安非他命（蓋海洛
    因通常為粉末狀，可摻入香菸中；而甲基安非他命則為結晶
    狀態，通常施用方式為以火燒烤而吸其煙氣），此亦與范女
    於原審所證被告係提供海洛因予其施用之情相符，證人乙○
    ○就被告給予其甲基安非他命施用之所述既有如上之瑕疵而
    前後不一，且對於被告給予甲基安非他命之次數及數量，亦
    陳述不明確，其偵查中之證詞顯有瑕疵，難予採信，不能作
    為證明被告有轉讓甲基安非他命之證據，此外又無其他證據
    足以證明被告有上開轉讓甲基安非他命之犯行，被告此部分
    之犯罪要屬不能證明。原審未予詳查，認被告有被訴連續轉
    讓甲基安非他命之犯行，認事未洽。被告上訴否認有轉讓甲
    基安非他命之犯行，其此部分上訴為有理由，應由本院將原
    審判決關於轉讓甲基安非他命部分予以撤銷（所定應執行部
    分已由本院前審併予撤銷確定），並就被告被訴轉讓甲基安
    非他命部分，為無罪之諭知。
參、被告被訴販賣第一級毒品部分，業經本院前審以93年度上更
    (一)字第21號判決無罪；被訴販賣第二級毒品部分，則經本院
    前審以94年度上更(二)字第64號判處有期徒刑七年六月確定在
    案，合此敘明。
肆、適用的法律：
　(一)刑事訴訟法第三百六十九條第一項前段、第三百六十四條、
    第二百九十九條第一項前段、第三百零一條第一項。
　(二)毒品危害防制條例第八條第一項，刑法第十一條前段、第五
    十六條。
本案經檢察官甲○○到庭執行職務。
中　　華　　民　　國　　94　　年　　11　　月 　22　 　日
            刑事第九庭  審判長法  官  陳  筱  珮
                              法  官  趙  春  碧
                              法  官  張  國  忠
上列正本證明與原本無異。
如不服本判決應於收受送達後十日內向本院提出上訴書狀，其未
敘述上訴之理由者並得於提起上訴後十日內向本院補提理由書（
均須按他造當事人之人數附繕本）。
                              書記官  林  玉  惠
中　　華　　民　　國　　94　　年　　11　月　  23  　　日
                                                      Ａ
毒品危害防制條例第8條第1項
轉讓第一級毒品者，處一年以上七年以下有期徒刑，得併科新臺
幣一百萬元以下罰金。
